臺灣桃園地方法院民事判決　　　　　　　95年度訴字第1770號
原　　　告　乙○
　　　　　　甲○○
兼　上二人
訴訟代理人　丙○○
被　　　告　丁○○
上列當事人間請求損害賠償事件，原告就本院95年度桃交簡字第
281號過失傷害案件提起附帶民事訴訟（95年度桃交附民字第28
號），經本院刑事庭裁定移送前來，於民國96年7 月4 日言詞辯
論終結，本院判決如下：
    主      文
被告應給付原告乙○新台幣參萬肆仟陸佰壹拾玖元、原告甲○○
新台幣壹拾柒萬貳仟零陸拾捌元、原告丙○○新台幣玖仟肆佰零
玖元，及均自民國九十五年七月十六日起至清償日止按週年利率
百分之五計算之利息。
原告其餘之訴均駁回。
訴訟費用由被告負擔百分之三十，餘由原告負擔。
本判決第一項得假執行；但被告如分別以新臺幣參萬肆仟元、新
台幣壹拾柒萬貳仟元、新台幣玖仟元為原告乙○、甲○○、丙○
○預供擔保，得免為假執行。
原告其餘假執行之聲請駁回。
    事實及理由
甲、程序方面：
一、按附帶民事訴訟除本編有特別規定外，準用關於刑事訴訟之
    規定。但經移送或發回、發交於民事庭後，應適用民事訴訟
    法。刑事訴訟法第490 條定有明文。又訴狀送達後，原告不
    得將原訴變更或追加他訴，但擴張或減縮應受判決事項之聲
    明者，不在此限，民事訴訟法第255 條第1 項第3 款定有明
    文。又按訴狀送達後，原告不得將原訴變更或追加他訴，但
    擴張或減縮應受判決事項之聲明者，不在此限，民事訴訟法
    第255 條第1 項第3 款定有明文。查本件原告於民國95 年3
    月13日提起刑事附帶民事訴訟，訴之聲明請求被告賠償原告
    乙○新臺幣（下同）230,000 元；賠償原告甲○○312,000
    元；賠償原告丙○○643,00元，及均自起訴狀繕本送達被告
    翌日起即95年7 月16日至清償日止，按年息5%計算之利息（
    見本院95年度桃交附民字第28號卷第3 頁），於本院95年12
    月27日審理中，原告乙○、甲○○、丙○○各減縮請求10,0
    00元、10,000元及2,000 元（即交通費部分），嗣又於本院
    96年4 月30日審理時擴張請求數額如起訴時之聲明，此部分
    應屬訴之聲明之減縮及擴張，核與前開法律規定相符，應予
    准許。
二、被告經合法通知，未於言詞辯論期日到場，核無民事訴訟法
    第386 條所列各款情形，爰依原告之聲請，由其一造辯論而
    為判決。
乙、實體方面：
一、原告起訴主張：
(一)、被告於94年7 月9 日中午12時10分許，駕駛車號9396- HE號
    自小客車，沿國道三號公路南向行駛，途經南向80公里處屬
    新竹縣關西鎮境內，欲由中間車道變換至外側車道，本應注
    意汽車在雙向四線道行駛變換車道時，應讓直行車先行，並
    注意安全距離，且汽車在行駛時應注意車前狀況，隨時採取
    必要之安全措施，而依當時情形，良好、路面無障礙，並無
    不能注意之情事，竟疏未注意外側車道適有車輛駛近，即貿
    然變換至外側車道，旋又發現外側車道有車輛駛近欲駛回原
    中間車道時，不慎撞擊適行駛於該中間車道，訴外人林明良
    所駕駛之車號8U-3156 號自小客車右後側車體，而當時林明
    良車上尚搭載原告丙○○、甲○○、乙○及訴外人廖文興，
    致林明良所駕自小客車失控衝至路邊護欄水溝內，以致丙○
    ○受有頭部外傷、甲○○受有右肩肩鎖關節脫位症、胸部挫
    傷、乙○受有左側下肢股骨骨折、左肩鎖骨骨折、右腕橈骨
    骨折、頭部外傷等傷害，被告前開傷害犯行，業經本院刑事
    判決有罪。
(二)、被告不法侵害原告之身體受有前述傷害，故其對於原告自應
    負損害賠償責任。爰依侵權行為之法律關係及民法第195 條
    之規定，請求被告應就後述之損害負賠償責任：
１、原告丙○○部分：
(1)、醫療費用：原告丙○○受傷後進行醫療，自費支付醫療費用
    35,000 元 。
(2)、不能工作薪資損失：原告丙○○任職於和勝企業股份有限公
    司，每日薪資約2,100 元，受傷期間共計13日無法工作，共
    計損失薪資27,300元。
(3)、交通費：原告丙○○因受傷不良於行，往返醫院之交通費共
    計2,000 元。
２、原告乙○部分：
(1)、醫療費用：20,000元。
    原告乙○受傷後進行醫療，自費支付醫療費用合計20,000元
    。
(2)、交通費：原告乙○因受傷不良於行，往返醫院之交通費共計
    10,000 元 。
(3)、慰撫金：原告乙○因本件車禍受有精神上損害，請求慰撫金
    200,000 元
３、原告甲○○部分：
(1)、醫療費用：55,000元。原告甲○○受傷後進行醫療，自費支
    付醫療費用合計55,000 元 。
(2)、不能工作薪資損失：原告甲○○原任職於麗岩科技股份有限
    公司，每日薪資約700 元，受傷期間共計210 天無法工作，
    共計損失工資147,000 元。
(3)、交通費：因受傷不良於行，往返醫院之交通費共計10,000元
    。
(4)、慰撫金：原告乙○因本件車禍受有精神上損害，請求慰撫金
    100,000 元
(三)、綜上，原告丙○○、乙○、甲○○因被告之侵權行為分別受
    有前開損害，爰依侵權行為之法律關係提起本件訴訟，並聲
    明：(1)被告應給付原告乙○230,000 元及自刑事附帶民事起
    訴狀繕本送達之翌日起即95年7 月16日至清償日止，按週年
    利率5%計算之利息。(2)被告應給付原告丙○○64,300元及自
    刑事附帶民事起訴狀繕本送達之翌日起即95年7 月16日至清
    償日止，按週年利率5%計算之利息。(3)被告應給付原告甲○
    ○312,000 元及自刑事附帶民事起訴狀繕本送達之翌日起即
    95年7 月16日至清償日止，按週年利率5%計算之利息。(4)願
    供擔保，請准為假執行之宣告。
二、被告未於言詞辯論期日到庭，亦未提出書狀作何聲明或陳述
    。
三、本院之判斷：
(一)、按因故意或過失不法侵害他人之權利者，負損害賠償責任。
    不法侵害他人之身體或健康者，對於被害人因此喪失或減少
    勞動能力或增加生活上之需要時，應負損害賠償責任。不法
    侵害他人之身體、健康、名譽、自由、信用、隱私、貞操，
    或不法侵害其他人格法益而情節重大者，被害人雖非財產上
    之損害，亦得請求賠償相當之金額，民法第184 條第1 項前
    段、第193 條第1 項、第195 條第1 項前段分別定有明文。
(二)、原告主張被告於94年7 月9 日中午12時10分許，駕駛車號93
    96- HE號自小客車，於國道三號公路南向80公里處，未注意
    汽車在雙向四線道行駛變換車道時，應讓直行車先行，並注
    意安全距離，且未注意車前狀況，未採取必要之安全措施，
    而依當時情形並無不能注意之情事，竟貿然變換至外側車道
    ，不慎撞擊訴外人林明良所駕駛之車號8U-3156 號自小客車
    右後側車體，致當時林明良車上搭載之原告丙○○受有頭部
    外傷、原告甲○○受有右肩肩鎖關節脫位症、胸部挫傷、原
    告乙○受有左側下肢股骨骨折、左肩鎖骨骨折、右腕橈骨骨
    折、頭部外傷等傷害之事實，業據原告提出診斷證明書3 紙
    、醫療收據39紙為證，並經本院調閱本院95年度桃交簡字第
    281 號刑事案件卷核閱屬實，且被告已於相當時期受合法之
    通知，於言辯論期日不到場，亦未提出準備書狀爭執，依民
    事訴訟法第280 條第3 項、第1 項規定，視同自認。被告因
    本件車禍犯刑法第284 條第1 項過失傷害罪，業經本院以95
    年度桃交簡字第281 號刑事判決被告有罪確定，亦經本院查
    核屬實。準此，被告就本件車禍之發生確有過失，自應就原
    告所受上述傷害結果負侵權行為損害賠償責任。原告前開主
    張，應堪採信。
(三)、茲就原告所請求之項目及金額是否有理由，分述如下：
(1)、醫療費用：原告乙○主張伊因本件車禍支出醫療費用20,000
    元；原告甲○○主張伊因本件車禍支出醫療費用55,000元；
    原告丙○○主張伊因本件車禍支出醫療費用35,000元，業據
    原告等提出敏盛綜合醫院繳費收據34紙、東元綜合醫院繳費
    收據2 紙、東山傷科中醫診所繳費收據1 紙為證，綜合前開
    收據及本院另依原告之聲請向敏盛綜合醫院查詢原告3 人因
    本件車禍至該院就診支付醫療費用自付額若干，該院以96年
    1 月17日敏醫字第960000091 號函覆時所附之收據可知，原
    告乙○因本件車禍支付醫療費用為16,657元（即於敏盛醫院
    支付11,389元；於東元綜合醫院支付5,268 元）；原告甲○
    ○因本件車禍支出之醫療費用為75,832元；原告丙○○因本
    件車禍支出之醫療費用為26,409元（即於敏盛醫院支付7,50
    9 元；於東元綜合醫院支付4,000 元；於東山傷科中醫診所
    支付14,900元），故原告乙○關於醫療費用之請求，於11,3
    89元之範圍內；原告丙○○關於醫療費用之請求，於26,409
    元範圍內為有理由；原告甲○○請求被告賠償醫療費用55,0
    00元亦有理由。
(2)、工作損失：原告甲○○主張伊因本件車禍有210 日無法工作
    ，當時任職於麗岩科技股份有限公司每日薪資約700 元，受
    傷共計損失薪資147,000 元；原告丙○○主張伊因本件車禍
    13日無法工作，當時任職於和勝企業股份有限公司，每日薪
    資約2,100 元，受傷共計損失薪資27,300元。經查：本院依
    原告之聲請向麗岩科技股份有限公司查詢原告甲○○於車禍
    發生後之工作狀況，該公司函覆：「(1)94年7 月11日起請年
    假14.5日，未扣薪資。(2)94年8 月請病假1 個月，領半薪7,
    033 元。(3)94年9 月、10月、11月辦理停薪留職3 個月，未
    支領薪資。(4)95年12月因拔除內部開放性固定器手術（右鎖
    骨）請病假1 個月，領半薪6,798 元。車禍半年（94年1 月
    至6 月）皆領月薪18,675元」，有該公司96年1 月22日回函
    可憑。是原告前開請假期間減領薪資79,544元即【（18,675
    －7,033 ＋18,675×3 ＋（18,675－6,798） 】＝79,544元
    。佐以本院依職權向敏盛綜合醫院查詢原告因本件車禍所受
    傷害復原情況，該院函覆以：「甲○○於94年7 月9 日住院
    ，至94年7 月11日出院，術後宜1 年休養，門診復健治療至
    少兩年可恢復工作，右上肢不宜負重工作」，有該院96年1
    月17日敏醫字第0960000091號函可證，是原告甲○○請求前
    開期間不能工作支薪資損失尚屬合理，其請求於79,544元之
    範圍內有理由，逾此範圍之請求則乏實據。至原告丙○○請
    求薪資損失部分，因原告丙○○自承伊因本件車禍請假未被
    扣減薪資，且敏盛綜合醫院前開回函亦表示：「丙○○應可
    自理生活，正常工作不會受到影響」，是據和勝企業股份有
    限公司96年1 月11日回函所附原告之請假紀錄，原告於車禍
    發生後之94年7 月9 日至94年9 月30日之間共計請年休假2
    日及病假11日，固有該函所附原告丙○○請假卡2 紙可憑，
    然敏盛綜合醫院回函指稱原告丙○○因本件車禍受傷後，不
    影響正常工作，既如前述，則難認原告丙○○請求前開請假
    期間之損失有理由。
(3)、增加生活上需要即交通費部分：按當事人主張有利於己之事
    實者其事實有舉證之責任。民事訴訟法第277 條前段定有明
    文。原告乙○、甲○○、丙○○分別主張伊因本件車禍不良
    於行，往返醫院支出交通費10,000元、10,000元及2,000 元
    ，然未提出任何證據以實其說，故難認其請求有理由。
(4)、原告乙○甲○○、丙○○分別係33年3 月2 日、52年1 月28
    日、49年4 月20日出生，車禍發生時分別為51歲、42歲及45
    歲，原告甲○○因本件事故受傷程度非輕，歷經長時間之手
    術、治療及復健；原告乙○所受傷害亦非輕微，因本件車禍
    行動不便，需柺杖輔助，1 年內無法自理生活；原告丙○○
    因本件車禍頭部受傷期間仍須工作，衡情其等精神自屬痛苦
    不堪。又原告乙○、甲○○、丙○○最高學歷分別為國小、
    大學及高中。被告則為67年2 月25日生，教育程度為國中畢
    業，車禍發生時擔任鐵工之工作。本件車禍發生前原告乙○
    名下有房屋及土地各1 筆；原告甲○○名下除有房屋及土地
    各1 筆外，另有薪資及利息所得；原告丙○○名下有房屋及
    土地各2 筆、汽車1 部以及投資所得；被告則除薪資所得外
    ，並無其他財產等情，有本院依職權調閱兩造財產總歸戶資
    料及所得申報資料之稅務電子閘門財產所得調件明細表4 份
    在卷可稽。本院審酌上開兩造之年齡、教育程度、社會地位
    、資力及原告因所受傷害及被告於本件車禍之過失程度等一
    切情狀，認原告乙○請求非財產上損害賠償以60,000元；原
    告甲○○請求非財產上損害賠償以80,000元方屬公允，逾此
    部分之主張，並不可採。
四、綜上所述，原告之身體受有傷害，與被告過失不法侵害行為
    間既有相當因果關係，原告乙○並因而受有71,389元之損害
    （即醫療費用11,389元＋慰撫金60,000元）；甲○○受有21
    4,544 元之損害（即醫療費用55,000元＋工作損失79,544元
     ＋ 慰撫金80,000元）；丙○○受有26,409元之損害。再者
    ，原告乙○、甲○○、丙○○於車禍後已分別領得強制汽車
    責任保險理賠金36,770元、42,476元及17,000元乙節，有存
    摺影本2 紙吉兆豐國際商業銀行桃園分行客戶存款料明細表
    1 紙可憑，足信為真。依強制汽車責任保險法第32條之規定
    ：「保險人依本法規定所為之保險給付，視為被保險人損害
    賠償金額之一部分；被保險人受賠償請求時，得扣除之。」
    ，是原告得向被告請求之賠償金額中，自應依法扣除前開理
    賠金額。原告乙○、甲○○、丙○○依據侵權行為之法律關
    係，分別請求被告給付34,619元、172,068 元、9,409 元之
    損害賠償金，為有理由，應予准許。又按給付無確定期限者
    ，債務人於債權人得請求給付時，經其催告而未為給付，自
    受催告時起，負遲延責任。其經債權人起訴而送達訴狀，或
    依督促程序送達支付命令，或為其他相類之行為者，與催告
    有同一之效力；遲延之債務，以支付金錢為標的者，債權人
    得請求依法定利率計算之遲延利息；應付利息之債務，其利
    率未經約定，亦無法律可據者，週年利率為5 ％，民法第
    229 條第2 項、第233 條第1 項前段、第203 條分別定有明
    文。本件原告請求被告賠償上開金額，以支付金錢為標的，
    無確定期限，又未約定利率，則其併請求自起訴狀繕本送達
    被告之翌日即95年7 月16日起至清償日止，按週年利率5 ％
    計算之利息，為有理由，應予准許。逾此部分之請求，尚屬
    無據，應予駁回。
五、本件判決所命被告給付之金額未逾500,000 元，依民事訴訟
    法第389 條第1 項第5 款規定，應依職權宣告假執行，是就
    此部分，原告雖陳明願供擔保請求宣告假執行，惟應認其僅
    係促請本院為上開宣告假執行職權之發動而已，應由本院依
    職權為假執行之宣告，至被告部分，則由本院酌定相當擔保
    金額，依職權宣告被告如預供所定擔保金額，亦得免為假執
    行；原告其餘之訴既經駁回，其假執行之聲請已失所附麗，
    應併駁回之。
六、本件事證已臻明確，兩造其餘主張陳述及所提之證據，均毋
    庸再予審酌，附此敘明。
七、據上論結，本件原告之訴為一部有理由，一部無理由，依民
    事訴訟法第385 條第1 項、第79條、第389 條第1 項第5 款
    、第392 條第2 項，判決如主文。
中　　華　　民　　國　　96　　年　　7 　　月　　27　　日
以上正本是依原本作成。
如對本判決不服，請於收受判決20日內提起上訴。
中　　華　　民　　國　　96　　年　　7 　　月　　30　　日
                                書記官  冒佩妤
